最高法院刑事判決　　　　　　九十四年度台上字第五六七０號
　　上　訴　人　台灣高等法院高雄分院檢察署檢察官
　　被　　　告　乙○○
　　選任辯護人　郭家駿律師
　　　　　　　　陳嘉銘律師
　　被　　　告　甲○○
　　選任辯護人　施秉慧律師
　　　　　　　　焦文城律師
　　上　訴　人
　　（被　告）　丙○○
上列上訴人等因被告等貪污案件，不服台灣高等法院高雄分院中
華民國九十三年八月五日第二審判決（九十三年度上訴字第四五
一號，起訴案號：台灣高雄地方法院檢察署九十年度偵字第二一
三七、五八二三、五九０九、六五二一號），提起上訴，本院判
決如下：
    主  文
原判決關於丙○○及乙○○、甲○○共同購辦公用器材浮報價額
暨乙○○圖利部分撤銷，發回台灣高等法院高雄分院。
其他上訴駁回。
    理  由
壹、撤銷發回部分：
一、上訴人丙○○部分：
本件原判決認定上訴人即被告丙○○係筌運企業股份有限公司（
以下簡稱筌運公司）負責人，其公司係以從事投標承攬政府機關
所辦理之消防設備採購案為主要營運業務，且係奧地利羅聲寶公
司台灣地區代理商。民國八十九年四月六日，奧地利消防訓練學
校發函透過奧地利羅聲寶公司再經荃運公司函轉送內政部消防署
，表示將提供十位名額邀請國內消防單位人員免費赴奧地利消防
訓練學校受訓，受訓期間為同年六月五日至六月十六日。高雄市
政府消防局旋依內政部消防署指示遴選主任秘書方和金及副大隊
長李清秀二人參訓，嗣消防署未予核准方和金參訓，另改由苗栗
縣消防局派員代之。詎丙○○為使高雄市政府消防局仍維持二名
人員參訓，乃基於行使偽造私文書之犯意，於同年五月二十三日
，在台北市○○○路○段一一０號七樓筌運公司內，委由不知情
之業務秘書張碧園以留存在公司之前開奧地利消防訓練學校邀請
函影本為依據，剪貼為載有免費邀請高雄市政府消防局派員參訓
為內容之邀請函，而偽造該校名義發文之邀請函一份，再傳真至
高雄市政府消防局而行使之，致使不知情之局長乙○○於同年五
月二十五日批示由主任秘書方和金前往受訓，足以生損害於奧地
利消防訓練學校及高雄市政府消防局對選派人員赴國外受訓之管
理與正確性等情。因而維持第一審論處丙○○行使偽造私文書，
足以生損害於公眾及他人罪刑之判決，並駁回其在第二審之上訴
。固非無見。
惟查：（一）有罪之判決書事實欄為適用法令之依據，應將法院
依職權認定與犯罪構成要件有關之事項，詳記於事實欄，然後於
理由內逐一說明其憑以認定之證據，使事實及理由兩相一致，方
為合法。又刑法第二百十條之偽造文書，以無製作權之人冒用他
人名義而製作該文書為要件之一，如果行為人基於他人之授權委
託，即不能謂無製作權，仍難以該罪相繩。是被告是否無製作權
，而冒用他人名義製作該文書，自應於理由內逐一說明其憑以認
定之證據，不得以推測之詞入人於罪；亦不得因被告所持之辯解
不能成立，而執為有罪認定之依據。本件丙○○一再辯稱，因當
時時間緊迫，於徵得奧地利消防訓練學校授權後，始自行製作邀
請函，並非偽造云云。並提出奧地利消防訓練學校西元二００一
年一月三十日所發，內載：「確曾於事前授權丙○○負責邀請函
之相關製作修改工作」之函件為證。而原判決係依憑丙○○所為
上開函件係以留存在公司之前開奧地利消防訓練學校邀請函影本
，予以剪貼製作而成之供述，及扣案之該校邀請函，並以倘奧地
利消防訓練學校確係有意再邀請高雄市政府消防局派員參訓，大
可以傳真方式交付，豈有透過丙○○製作邀請函之理；丙○○又
何須以剪貼之方式製作邀請函，是其上開所辯顯與常情有違云云
，資為論罪之依據。然就憑何證據認定丙○○確係無製作權，而
冒用奧地利消防訓練學校名義製作上開邀請函之事實，並未詳加
說明其所憑證據，已有未合。況依原判決所認定，奧地利消防訓
練學校首張邀請函係透過奧地利羅聲寶公司再經荃運公司函轉送
內政部消防署，再由內政部消防署函轉國內各消防單位，則該校
茍依上開程序發函邀請高雄市政府消防局另派員參加，確屬曠日
費時；該校原邀請國內消防單位人員共十位名額免費前往該校受
訓，嗣又追加高雄市政府消防局主任秘書方和金一員前往受訓，
合計十一名，顯已超出原邀請之名額，茍未得該校之同意，該多
出之名額如何得以參加受訓。丙○○上開所辯尚非全然無據，原
審未進一步詳查釐清，僅以丙○○所持之辯解不能成立，丙○○
製作上開授權書之方法又悖於常情等語之一端，遽予推測丙○○
有上開偽造文書之犯行，非但採證難認適法，並有判決理由不備
之違誤。（二）判決理由之敘述均應依憑證據，尤須與卷內之證
據資料相適合，否則即有判決理由不備，或證據上理由矛盾之違
法。卷查丙○○提出經我國駐外機構認證之奧地利消防訓練學校
西元二００一年一月三十日函及中文翻譯，其內容係記載：「關
於二０００（西元）年四月六日所發出之邀請函，……因時間緊
迫，為縮短行政作業，故本校即授權荃運公司丙○○先生負責邀
請函之相關製作修改工作，以節省時間……」（見一審筆錄卷第
三七至三九頁）。如果無訛，該函係表明奧地利消防訓練學校確
曾於事前授權丙○○負責邀請函之相關製作修改工作，而非於丙
○○擅自製作邀請函後，予以追認。原判決未細繹函文內容，徒
以該函發文日期，距丙○○製作邀請函已有八個月之久，又係經
丙○○之要求始出具之文書，逕認該函係追認函，不足作為有利
於丙○○之認定（見原判決第七頁）。致其理由之敘述與卷內之
證據資料不相適合，難謂無判決理由不備，或證據上理由矛盾之
違法。（三）被告以外之人於審判外之言詞或書面陳述，除法律
有規定者外，不得作為證據，刑事訴訟法第一百五十九條第一項
定有明文。故如欲採被告以外之人於審判外之言詞為證據時，必
須符合法律所規定之例外情形，方得認其審判外之陳述有證據能
力，並須於判決中具體說明其符合傳聞證據例外可信之情況及心
證理由，否則即有違證據法則及判決不備理由之違誤。原判決理
由內以證人張碧園、高文宗於法務部調查局高雄市調查處（下稱
高雄市調處）調查時之證言，作為論斷之基礎（見原判決第五頁
）；但原審並未傳喚該等證人。而丙○○於原審審判期日經訊以
，對於證人張碧園、高文宗上開證述有何意見時，答以所述不實
在【見原審卷（三）第十、十一頁】，並未同意將上開陳述作為
證據，則該審判外之陳述何以具有證據能力？原判決理由內未詳
予說明，其取捨、判斷論據，難謂與證據法則相合，並有理由不
備之違誤。以上諸端，或為丙○○上訴意旨所指摘，或為本院得
依職權調查之事項，應認原判決該部分有發回更審之原因。
二、被告乙○○、甲○○共同購辦公用器材浮報價額及乙○○圖
利部分：
本件原判決以公訴意旨略稱：被告乙○○係高雄市政府消防局局
長，被告甲○○係該局秘書室科員，均係依據法令從事公務之人
員。八十八年間，高雄市政府消防局編列新台幣（下同）一百六
十萬元，用以增購八十萬元救災救護指揮車二部，供該局正、副
局長座車使用；惟乙○○為貪圖個人享受，指定編列採購三千西
西及二千西西指揮車各一輛，因預算金額與實際市價差距太大，
致該局先後辦理三次公開招標時，皆宣告流標。八十八年十二月
間，乙○○得知丙○○時常標取國內各級政府之消防器材採購案
，且該局於八十九年間，即將辦理七十公尺及二十七公尺雲梯車
採購業務，認為有此誘因，丙○○即使虧損，亦會願意承作，遂
指示甲○○與丙○○接洽。雙方隨即達成協議，約定由丙○○標
取指揮車採購案，惟消防局於辦理七十公尺雲梯車採購時，就規
格及價額部分須配合丙○○，以利其得標。八十九年二月十日，
丙○○即使用名勵公司名義，以一百五十七萬五千元（底價為一
百五十九萬元）標取上開指揮車採購案，再於同年四月五日以總
價二百萬六千九百四十元之價格，購買裕隆ＣＥＦＩＲＯ三千西
西及二千西西各一輛後，交予高雄市政府消防局，自行承受高達
四十三萬一千九百四十元之虧損。迨八十九年四月間，高雄市政
府消防局七十公尺雲梯車之需求、使用單位救災救護科科員高文
宗依規定，參考台北縣政府、台北市政府於八十七年五、六月間
所採購之七十公尺雲梯車資料與筌運公司、業欣有限公司（下稱
業欣公司）所提供之規格型錄，審酌規格及附屬配備之差異，並
計算出匯率之差額後，定出七十公尺雲梯車之「採購規格」及「
預估金額及價位分析」，採購預估金額則定為三千八百八十五萬
九千元。於八十九年五月間，丙○○得知上情後，即依據上開與
乙○○之協議，透過甲○○之連繫及方和金之陪同，向高文宗表
明希望更改規格，且儘量減少附屬配備之價額，將價額集中在車
身主體，但遭高文宗拒絕。丙○○遂向甲○○要求提高預估金額
，乙○○、甲○○鑑於丙○○已依協議標取指揮車，且該次購車
預算於法定預算內仍可提高，更知悉如欲提高預估金額，必須佯
稱事後曾進行訪價並取得廠商所提供較高金額之估價單後，方能
使文書作業程序合法。二人遂共同基於浮報價額與偽造文書之犯
意聯絡，由甲○○向丙○○取得書寫四千二百六十八萬八千七百
元之筌運公司估價單一紙後，再以電話指示不知情之中太汽車股
份有限公司（下稱中太公司）職員葛明，另行出具該公司之報價
單一紙，並指示其於報價單金額欄內填載四千一百萬元後，直接
傳真予甲○○；甲○○旋於八十九年七月十二日，在簽呈說明欄
內虛偽記載：「至底價核定方面，經請購科承辦人高科員文宗取
得台北縣消防局及台北市消防局決標金額資料，與本室拜託相關
業者針對本二案之估價資料皆陳請鈞長參酌」，並於擬辦中載明
：「檢陳本二案相關資料，核閱後請鈞長分別核定底價」，並於
密封之預估底價單內載明：「一、本案預購金額為四千一百十一
萬六千二百五十元。二、本案共有二家廠商報價，如估價單。三
、本案擬以四千一百萬元為預估底價。四、恭請核定底價」等語
，將此不實事項登載於職務上所製作之公文書上，乙○○即依據
該簽呈及甲○○事後取得之虛偽估價單二紙，將底價核定為四千
零八十五萬六千五百五十元。八十九年七月十九日丙○○即以南
中企業有限公司、業欣公司、晶麗公司之名義，以互相不為競價
之圍標方式，由晶麗公司以四千零七十五萬元得標，圖利丙○○
二百二十九萬七千元。另內政部消防署成立後，各地方政府消防
人力需求大增，內政部遂於八十七年六月十七日以台（八七）內
消字第八七七四三八二號令頒「直轄市縣市消防機關消防指揮及
救災人員遴用標準」，作為各地方政府遴用消防人員之標準。乙
○○於八十八年二月一日就任高雄市政府消防局局長後，即利用
此機會，以市議員推薦之方式，明知張朝、黃增樑、歐明政、
郭加靖、呂晉偉、李誌煌、江信德、王聖賢、張瑞昇、蔡旻衛、
謝宏亮、洪政安、溫崇慶、謝旺達、李裕隆、袁明桂等十六人，
均非警察學校消防教育科系畢業，亦非現職警員，其中張朝、
歐明政、郭加靖三人更均已超過四十歲，依上開遴用標準第十四
條及第十七條之規定，均不得進用擔任為消防員，仍基於圖利之
概括犯意，自八十八年六月間起至八十九年六月間止，故意違反
上開遴用標準，進用前述張朝等十六人擔任高雄市政府消防局
消防員，使該等人得以支領薪資及享有公、健勞保補助等福利，
連續圖利呂晉偉等人。因認乙○○、甲○○共同牽連涉犯貪污治
罪條例第四條第一項第三款之購辦公用器材浮報價額及刑法第二
百十六條、第二百十三條之行使公務員登載不實罪嫌；乙○○另
犯貪污治罪條例第六條第一項第四款之圖利罪嫌。經審理結果，
認不能證明被告等犯罪，因而維持第一審諭知其無罪之判決，並
駁回檢察官在第二審之上訴。固非無見。（乙○○另被訴行使偽
造私文書部分，因檢察官未上訴已告確定）
經查本件檢察官係以乙○○與甲○○於購辦高雄市政府消防局七
十公尺雲梯車時，共同將不實事項登載於職務上所製作之公文書
上，而浮報底價，使丙○○以互相不為競價之圍標方式得標，共
同圖利丙○○二百二十九萬七千元，認其共同牽連涉犯貪污治罪
條例第四條第一項第三款之購辦公用器材，浮報價額，及刑法第
二百十六條、第二百十三條之行使公務員登載不實罪；另以乙○
○未依內政部訂頒之「直轄市縣市消防機關消防指揮及救災人員
遴用標準」規定，遴用張朝等十六人擔任高雄市政府消防局消
防員，圖利他人，另單獨犯貪污治罪條例第六條第一項第四款之
圖利罪。此觀起訴書之記載自明。而貪污治罪條例第四條第一項
第三款之購辦公用器材，浮報價額罪，係屬同法第六條第一項第
四款圖利罪之特別規定，且檢察官起訴之犯罪事實亦已明確指明
乙○○與甲○○等共同以登載不實事項於職務上文書之方法，圖
利丙○○二百二十九萬七千元。因此，本件乙○○與甲○○等之
行為茍與上開購辦公用器材，浮報價額罪之構成要件不符，仍應
就圖利罪部分予以審判。參以乙○○與甲○○等共犯部分僅購辦
公用器材浮報價額部分；至未依規定，遴用消防員，圖利他人部
分僅乙○○一人，甲○○並未在起訴之列。檢察官補具之上訴理
由書亦係就乙○○、甲○○共同購辦公用器材浮報價額圖利及乙
○○未依規定，遴用消防員，圖利他人部分詳敘其上訴理由。是
檢察官聲明上訴書雖載：「原判決關於乙○○共同圖利……部分
、甲○○共同圖利部分……應行提起上訴」，然綜核卷內訴訟資
料，應認檢察官該部分上訴範圍，係指乙○○、甲○○共同購辦
公用器材浮報價額及乙○○未依規定，進用消防員，圖利他人部
分，尚不能因其聲明上訴書用語過於簡略，而認乙○○、甲○○
共同購辦公用器材浮報價額或乙○○未依規定，遴用消防員，圖
利他人部分未經上訴，合先說明。次查：（一）無罪之判決書，
依刑事訴訟法第三百零八條之規定，應記載其理由；故對於被告
被訴之事實，及其不利之證據資料，如何不足以證明被告犯罪，
自應逐一明確詳述其理由，否則即有判決理由不備之違法。而被
告以外之人於偵查中向檢察官所為之陳述，除顯有不可信之情況
者外，得為證據；被告以外之人於檢察事務官、司法警察官或司
法警察調查中所為之陳述，與審判中不符時，其先前之陳述具有
較可信之特別情況，且為證明犯罪事實存否所必要者，得為證據
。刑事訴訟法第一百五十九之一條第二項及第一百五十九之二條
分別定有明文。經查丙○○於高雄市調處調查中供稱：「當時我
也曾盤算我供銷該兩部消防指揮車可能會虧錢，……所以我會見
乙○○時，我有表示本公司也有在賣七十公尺雲梯車，希望有機
會供銷給該局使用，而且價格儘量幫忙……，經乙○○同意後，
陳局長便指示甲○○帶我去找相關人員洽談」、「我只知道當時
乙○○當面應允我在虧損五十萬元承攬高雄市政府消防局二部高
效能指揮車採購案後，會在接續該局另辦理七十公尺雲梯車採購
案時，願在價格及規格方面，儘量協助我投標承攬」等語（見偵
字第二一三六號卷第一００頁、第一二一頁反面）；另於檢察官
偵查中更明確供承：「問：為何願承作指揮車採購案？答：因當
時七十公尺雲梯車規格已定出來……，所以我想藉指揮車標售案
來達到在規格上得以放寬及配合我現有的條件」、「……甲○○
說希望我能出面標，幫他們解決問題這部指揮車的預算，期間甲
○○曾帶我去找局長，局長表示事後七十公尺雲梯車就價格及規
格部分會儘量幫忙」等語（見同上偵字卷第一三０頁反面、第一
八二頁反面）。參以甲○○於偵查中亦供承：「當時是局長拿丙
○○名片說聯絡看看是否可以叫他來投標，他也同意來投標」等
語（見他字第二一一一號卷第一五八頁）。互核以觀，公訴人認
丙○○願自承虧損標取指揮車採購案，係因乙○○已允諾就七十
公尺雲梯車之規格及價額部分，予以配合，作為其標取指揮車虧
損之對價，尚非無據。另據丙○○於高雄市調處中供稱：「甲○
○曾透露，高文宗所擬訂之該局採購七十公尺雲梯車之估價為三
千八百餘萬元，我認為如此價格將無利潤，甲○○便要求再提供
一份新的估價單，以便她可以重新辦理核估，所以我便另外開了
一張金額四千一百餘萬元的估價單給甲○○」（見同上偵字卷第
一０一頁）；於偵查中仍明確供承：「……事後甲○○告訴我承
辦人制定出來的參考底價是三千八百餘萬元，我認為不合理，甲
○○才要求我再給他一份估價單，該估價單我金額寫四千二百六
十八萬八千七百元」等語（見同上偵字卷第一三一頁）。又證人
葛明即中太公司顧問於高雄市調處供證：「八十九年六月間……
甲○○主動與我聯絡，渠表示該局八十九年度編列有七十公尺雲
梯車……採購案，希望我提供報價。我為日後本公司業務考量及
做順水人情給甲○○，及配合宋小姐的意思，依渠所提供的預算
金額及與中太公司商議後，決定報價金額：『七十公尺雲梯車』
採購案新台幣四千二百萬元，……我乃向中太公司索取空自報價
單，併依前述金額，親自填妥後傳真到高雄市政府消防局秘書室
，由甲○○親收」等語（見同上偵字卷第四六頁）。復於檢察官
訊問時結證稱：「（提示報價單）問：此張四千一百萬元報價單
是否由你書寫？答：是我寫的，是甲○○小姐要求我提供報價單
，我以傳真方式給她的，四千一百萬元宋小姐預先告訴我，我依
照她提供預算金額填寫」等語明確（見同上偵字卷第三０頁反面
）。依上開證詞，若果無誤，乙○○、甲○○二人當係為彌補丙
○○標取指揮車之損失，而故意提高底價進而浮編預算圖利丙○
○有以致之。原判決就丙○○及證人葛明於高雄市調處及檢察官
偵查時所為不利被告等之陳述，何以不足採信，並未隻字片語加
以論斷說明，顯有判決不載理由之違法。（二）審理事實之法院
，對於案內一切證據，除認為不必要者外，均應詳為調查，然後
基於調查所得之心證，以為判斷之基礎，故證據雖已調查，而尚
有其他必要部分並未調查，逕為判斷，仍難謂無查證未盡之違法
。原判決以台北縣政府消防局、台北市政府消防局採購七十公尺
雲梯車之規格與高雄市政府消防局採購七十公尺雲梯車之規格並
不相一致，證人陳添桂證述國內標不須考慮匯率風險，及證人高
文宗自承第一次辨理預估金額，前所云採購案底價偏高係個人意
見，預估之價額並非客觀合理之價額等證據，認乙○○、甲○○
所核定之底價並無浮報情事。然查本件高雄市政府消防局七十公
尺雲梯車之採購，係由需求、使用單位救災救護科科員高文宗，
參考台北縣政府、台北市政府於八十七年五、六月間所採購之七
十公尺雲梯車資料與筌運公司、業欣公司所提供之規格型錄，審
酌規格及附屬配備之差異，並計算出匯率之差額後，定出七十公
尺雲梯車之「採購規格」及「預估金額及價位分析」，其採購預
估金額則定為三千八百八十五萬九千元。此不僅經高文宗結證屬
實，並有高雄市政府消防局七十公尺雲梯車採購案卷宗一份、簽
文三份、七十公尺雲梯車採購規格、預估金額、價量分析表、標
價分析、匯率兌換表、荃運公司估價單、中太公司報價單等在卷
可稽。而甲○○係高雄市政府消防局秘書室科員，其自身並非業
務需求、使用單位，其亦自承初辦採購業務，則專業知識及經驗
，是否高於業務需求單位之高文宗？其提高預估金額時有無再徵
詢高文宗意見？而依前述甲○○係指示丙○○及葛明依其透露之
預估金額提出估價單，並非確實自行訪價，則原判決採信甲○○
所為：「我覺得高文宗所提出之『預估金額及價位分析』太低，
所以才自行市場訪價，然後才予以更改，約增加兩百餘萬元」之
供述，究有何憑據？凡此種種俱與判斷被告等有無浮報價額之犯
行有重要關係，原審未進一步調查釐清，並詳為必要之說明，逕
為有利被告之判斷，自有查證未盡及判決理由欠備之疏誤。（三
）審理事實之法院，應就在客觀上為認定事實及適用法律基礎之
證據，從各方面詳予調查，以期發現真實，苟就該等證據之調查
尚未完備，即行判決，依刑事訴訟法第三百七十九條第十款規定
，即屬當然違法，足以構成撤銷之原因。原判決依憑高雄市政府
九十三年一月七日以高市府人二字第０九三０００一一四一號函
覆：「於八十八、八十九年間，當時直轄市縣市消防機關指揮及
救災人員遴用標準尚無法源依據，對地方政府人員之遴用未具拘
束力。……，張朝等十六人之進用經書面審核，並均經銓敘部
審定，適用警察人員管理條例第十一條規定，合格實授本府消防
隊員，正式任用。」，認乙○○報請高雄市政府審查遴用張朝
等十六人為高雄市政府消防局之消防員，而該項遴用復均經銓敘
部審查後以合於規定而審定合格實授，乙○○之行為自無違背法
令，難認有圖利之犯行（見原判決第三十三、三十四頁）。然卷
查「直轄市縣市消防機關消防指揮及救災人員遴用標準」，係內
政部為統一直轄市、縣（市）消防機關消防指揮及救災人員之遴
用，加強其專業知能，提高災害防救效能，促進人事交流，特於
八十七年六月十七日以台（八七）內消字第八七七四三八二號令
頒，作為各地方政府遴用消防人員之標準。有該遴用標準在卷可
稽（見他字第二一一一卷第一八四頁）。又該遴用標準倘係經立
法院審查後公布，應屬中央法規標準法第三條所稱之命令。何以
該遴用標準於八十八、八十九年間，尚無法源依據，對地方政府
人員之遴用未具拘束力？均茲疑義。原審未詳予調查釐清，遽為
乙○○有利之認定，殊嫌速斷，不足以昭信服。檢察官上訴意旨
執此分別指摘原判決違法，非無理由，應認該部分亦有發回更審
之原因。
貳、上訴駁回（乙○○收賄）部分：
按刑事訴訟法第三百七十七條規定，上訴於第三審法院，非以判
決違背法令為理由，不得為之。是提起第三審上訴，應以原判決
違背法令為理由，係屬法定要件。如果上訴理由狀並未依據卷內
訴訟資料，具體指摘原判決不適用何種法則或如何適用不當，或
所指摘原判決違法情事，顯與法律規定得為第三審上訴理由之違
法情形，不相適合時，均應認其上訴為違背法律上之程式，予以
駁回。原判決以公訴意旨略稱：乙○○基於收受賄賂及不正利益
之概括犯意，於進用呂晉偉及黃增樑期間，除於八十九年四月下
旬某日，在高雄市○○○街四十六號七樓之二住處門口前，收受
由黃增樑之母翁秋菊所致贈之十萬元現款外，復自八十九年四月
間起至同年六月間止，連續帶同友人前往高雄市三民區○○○路
「興魚翅餐廳」及該市○○路「台南擔仔麵」等高級餐廳，接受
呂晉偉及黃增樑之父黃朗每桌上萬元之魚翅招待，以此方式，連
續收受不正利益。因認乙○○涉犯貪污治罪條例第五條第一項第
三款之收受賄賂罪嫌。經審理結果，認不能證明被告犯罪，因而
維持第一審諭知其無罪之判決，並駁回檢察官在第二審之上訴。
已綜核卷內全部證據資料，詳加審酌論斷，從形式上觀察，並無
違背法令之情形存在。又證據之取捨及證據證明力如何，均屬事
實審法院得自由裁量、判斷之職權，苟其此項裁量、判斷，並不
悖乎通常一般之人日常生活經驗之定則或論理法則，又於判決內
論敘其何以作此判斷之心證理由者，即不得任意指摘其為違法。
原判決以證人黃增樑先後就致送紅包地點之供述有所不一，而互
核證人翁秋菊與黃增樑，就致送紅包之地點及由誰宴請乙○○之
證述內容亦多所齟齬，翁秋菊於原審審理時又改稱：伊沒有拿錢
給被告乙○○等語，黃朗於原審審理時則證稱：伊不認識被告乙
○○，也沒有見過，並沒有翁秋菊、黃增樑所說伊請被告陳坤童
去台南擔仔麵吃飯的事等語。是翁秋菊及黃增樑於高雄市調處及
偵查中所述均有不相一致與違反常情之處而難認無瑕疵，自難憑
藉該項有瑕疵之證述，率認乙○○確有收受賄賂及接受黃朗不當
飲宴招待之犯行。又證人呂晉偉於高雄市調處及偵查中所述與其
於原審審理時所述並不一致；所述之情節亦與常情及卷證資料不
盡相符，難認無瑕疵可指，證人黃金村於原審審理時又證述：伊
係於八十九年六月一日到任，並不曾接受呂晉偉之邀宴，也沒有
去過興魚翅餐廳，當時的人事主任不是伊等語在卷，尤難憑藉其
有瑕疵之證述，遽認乙○○確有接受其不當飲宴招待犯行，是其
理由之說明核無違法之處。再按刑事訴訟法第三百七十九條第十
款所稱應於審判期日調查之證據，係指與待證事實有重要關係，
在客觀上認為應行調查者而言。如在客觀上非認定事實及適用法
律之證據，即無調查之必要，自得不予調查。原判決已於理由中
說明當時之人事室主任係張繼驊而非黃金村，而證人所述同受邀
宴之人事室主任係黃金村而非張繼驊。張繼驊是否亦曾陪同被告
乙○○用餐，與乙○○有無收受呂晉偉不法邀宴之判斷無關；況
檢察官於原審審理時並未聲請調查前任人事室主任張繼驊是否曾
陪同乙○○用餐，則原審未為此無益之調查，殊無應調查之證據
未予調查之違法可言。檢察官上訴意旨猶執前詞，謂乙○○該部
分之行為應成立犯罪云云，對原審已經調查說明之事項及採證認
事職權之適法行使，任意指摘，自不足據以辨認原判決已具備違
背法令之形式。從而應將此部分上訴，從程序上予以駁回。
據上論結，應依刑事訴訟法第三百九十七條、第四百零一條、第
三百九十五條前段，判決如主文。
中　　華　　民　　國　九十四　年　　十　　月   十三　 日
                      最高法院刑事第三庭
                          審判長法官  紀　俊　乾
                                法官  黃　正　興
                                法官  劉　介　民
                                法官  陳　東　誥
                                法官  孫　增　同
      本件正本證明與原本無異
                                      書  記  官
中　　華　　民　　國　九十四　年　　十　　月   十七　 日
                                                    ｍ
